臺灣屏東地方法院民事判決
                                    110年度潮簡字第110號
原      告  裕融企業股份有限公司

法定代理人  嚴陳莉蓮
訴訟代理人  季佩芃律師
複代理人    陳韋樵律師



被      告  黃火    
訴訟代理人  黃宗偉  
被      告  王貴昌  
            王貴金  

            王貴英  
            王貴菊  
            王貴源  
            黃玉紫  
            潘文夏  
上二人共同
訴訟代理人  黃宗健    住屏東縣○○鄉○○村○○路000號         
     黃文義    住屏東縣○○鄉○○村○○路000號
上列當事人間代位請求分割共有物事件，本院於111 年3月21日
言詞辯論終結，判決如下：
    主      文
被代位人黃義順及被告黃火、王貴昌、王貴金、王貴英、王貴菊
、王貴源、黃玉紫、潘文夏、黃文義公同共有如附表一所示之不
動產，按附表二所示應繼分比例分割為分別共有。
訴訟費用由二造依附表三所示比例負擔。
    事實及理由
壹、程序方面：
    本件被告黃火、王貴昌、王貴金、王貴英、王貴菊、王貴源
    、黃文義經合法通知，未於最後言詞辯論期日到場，核無民
    事訴訟法第386 條所列各款情形，爰依原告之聲請，由其一
    造辯論而為判決。
貳、實體方面：
一、原告主張：被代位人黃義順積欠原告新臺幣（下同）130,00
    0 元及利息未清償，原告業已取得臺灣臺中地方法院中院麟
    民執106 司執戌字第76797 號債權憑證，然黃義順迄今仍未
    清償。黃義順與被告黃火、王貴昌、王貴金、王貴英、王貴
    菊、王貴源、黃玉紫、潘文夏、黃文義（下稱被告9 人）繼
    承附表一所示之不動產（下稱系爭土地）為公同共有，惟黃
    義順怠於行使權利且陷於無資力，已損及原告之權益，故依
    民法第242 條之規定，代位黃義順提起本件訴訟，並聲明請
    求判決如主文第1 項所示。
二、被告部分：
㈠、被告黃火、王貴英：家族之間希望繼續保持共有，因為怕分
    割之後有人會將土地予以變賣，故不希望分割。因為如果有
    意願分割，之前針對另筆土地為分割時，就可以一併處理等
    語。
㈡、被告黃玉紫、潘文夏：若原告只是針對系爭土地，對其請求
    沒有意見。
㈢、被告王貴昌、王貴金、王貴菊、王貴源、黃文義經合法通知
    ，未於言詞辯論期日到場，亦未提出書狀作何聲明或陳述。
三、本院之判斷：
㈠、原告起訴主張其為黃義順之債權人，而黃義順與本件被告9人
    因繼承而取得系爭土地後，怠於行使分割之權利，致系爭土
    地現仍登記為其等公同共有等情，業據其提出臺灣臺中地方
    法院中院麟民執106 司執戌字第76797 號債權憑證、108 年
    度綜合所得稅各類所得資料清單、全國財產稅總歸戶財產查
    詢清單、土地登記第一類謄本為證（見本院卷第6-1 至7 頁
    、第22至23頁、第28至38頁），並為到庭之被告所不爭執，
    其餘被告王貴昌、王貴金、王貴菊、王貴源、黃文義於相當
    期間受合法通知均未到庭爭執或提出書狀作何答辯，依民事
    訴訟法第280 條第3 項準用同條第1 項之規定視同自認，是
    原告上開主張，堪信為真實。
㈡、按債務人怠於行使其權利時，債權人因保全債權，得以自己
    之名義，行使其權利；繼承人自繼承開始時，除本法另有規
    定外，承受被繼承人財產上之一切權利、義務，民法第242 
    條、第1148條第1 項亦分別定有明文。債權人得予代位債務
    人行使之權利，並非僅以請求權為限，凡非專屬於債務人本
    身之權利，均得為之。且代位權行使之範圍，依同法第243 
    條但書規定旨趣推之，並不以保存行為為限，凡以權利之保
    存或實行為目的之一切審判上或審判外之行為，諸如假扣押
    、假處分、聲請強制執行、實行擔保權、催告、提起訴訟等
    ，債權人皆得代位行使（最高法院69年台抗字第240 號判例
    要旨參照）。查本件原告之債務人即黃義順為系爭土地共有
    人之一，依法得隨時請求分割系爭土地，惟未積極行使，致
    原告之債權無法實現，原告為保全債權，自得代位行使請求
    分割系爭土地之權利。又被告黃火及王貴英雖抗辯本件有不
    分割之協議，惟其未能提出任何證據證明之，礙難為有利於
    其之認定。又核原告所主張依附表二方式分割為分別共有與
    法令規定相符，亦不損及被告之利益，本院認應屬可採。從
    而，原告代位其債務人黃義順請求就系爭土地予以分割為分
    別共有，為有理由，應予准許。
㈢、復按，公同共有物之分割，除法律另有規定外，準用關於共
    有物分割之規定；另共有物之分割，依共有人協議之方法行
    之。分割之方法不能協議決定，或於協議決定後因消滅時效
    完成經共有人拒絕履行者，法院得因任何共有人之請求，命
    為下列之分配：一、以原物分配於各共有人。但各共有人均
    受原物之分配顯有困難者，得將原物分配於部分共有人。二
    、原物分配顯有困難時，得變賣共有物，以價金分配於各共
    有人；或以原物之一部分分配於各共有人，他部分變賣，以
    價金分配於各共有人。以原物為分配時，如共有人中有未受
    分配，或不能按其應有部分受分配者，得以金錢補償之。以
    原物為分配時，因共有人之利益或其他必要情形，得就共有
    物之一部分仍維持共有，民法第830 條第2 項、第824 條第
    1 項至第4項亦有明文。又按分割方法，原則上以原物分配
    於各共有人，以原物分配如有事實或法律上之困難，以致不
    能依應有部分為分配者，得將原物分配於部分共有人，其餘
    共有人則受原物分配者之金錢補償；或將原物之一部分分配
    予各共有人，其餘部分則變賣後將其價金依共有部分之價值
    比例妥為分配；或變賣共有物，以價金分配於各共有人。以
    原物為分配時，因共有人之利益或其他必要情形，得就共有
    物之部分維持共有（最高法院103 年度台上字第2515號判決
    可資參照）。而查，原告就本件分割之方法，係請求將繼承
    而來之系爭不動產依附表二所示之應繼分比例分割為分別共
    有，目的在解消系爭不動產之公同共有狀態，以對黃義順繼
    承之應有部分強制執行，故按繼承人的人數將系爭不動產分
    割為分別共有，應為足以保全原告債權實現之分割方式，而
    系爭不動產係由被代位人黃義順及被告9 人公同共有，是原
    告主張依附表二方式分割為分別共有，符合各繼承人之利益
    ，應屬公平適當。是本院爰就系爭不動產予以分割如主文第
    1 項所示。
四、綜上所述，原告依民法第242 條規定，請求被代位人黃義順
    及被告9人應就公同共有之系爭不動產請求如主文第1 項所
    示，為有理由，應予准許。
五、末按因共有物分割、經界或其他性質上類似之事件涉訟，由
    敗訴當事人負擔訴訟費用顯失公平者，法院得酌量情形，命
    勝訴之當事人負擔其一部，民事訴訟法第80條之1 定有明文
    。分割遺產本質上並無訟爭性，黃義順與被告9 人之間本可
    互換地位，原告代位黃義順請求分割系爭不動產，雖於法有
    據，然兩造均因分割而蒙其利，倘僅由被告負擔訴訟費用顯
    失公平，是應按如主文第2項所示比例負擔，始為公平，併
    為說明。
六、訴訟費用負擔之依據：民事訴訟法第80條之1。
中    華    民    國   111    年   3     月   28     日
                  潮州簡易庭      法  官  吳思怡
以上正本係照原本作成。
如不服本判決，應於送達後20日內，向本院提出上訴狀並表明上
訴理由，如於本判決宣示後送達前提起上訴者，應於判決送達後
20 日內補提上訴理由書（須附繕本）。如委任律師提起上訴者
，應一併繳納上訴審裁判費。
中    華    民    國   111    年   3     月   28     日

                                  書記官  蔡進吉
附表一

土地    編號          地            號     面積（平方公尺）  權利範圍 1 屏東縣○○鄉○○段000地號 178.93 公同共有6 分之1 2 屏東縣○○鄉○○段00000000地號 336.28 公同共有1分之1 


附表二：應繼分比例

編號 共有人 應繼分比例  1 黃義順（被代位人） 10分之1  2 黃火 10分之1  3 王貴昌　 10分之1  4 王貴金 10分之1  5 王貴英 10分之1  6 王貴菊 10分之1  7 王貴源 10分之1  8 黃玉紫 10分之1  9 潘文夏 10分之1 10 黃文義 10分之1 


附表三：訴訟費用負擔比例

編號 當事人 應繼分比例  1 原告 10分之1  2 黃火 10分之1  3 王貴昌　 10分之1  4 王貴金 10分之1  5 王貴英 10分之1  6 王貴菊 10分之1  7 王貴源 10分之1  8 黃玉紫 10分之1  9 潘文夏 10分之1 10 黃文義 10分之1